【裁判字號】    95,訴,4441
【裁判日期】    951229
【裁判案由】    毒品危害防制條例
【裁判全文】
臺灣高雄地方法院刑事判決              95年度訴字第4441號
公  訴  人  臺灣高雄地方法院檢察署檢察官
被      告  甲○○
上列被告因毒品危害防制條例案件，經檢察官提起公訴（95年度
毒偵字第8325號），被告於本院準備程序進行中，就被訴犯罪事
實為有罪之陳述，經本院告知簡式審判程序意旨，並聽取公訴人
及被告之意見後，本院合議庭裁定由受命法官獨任依簡式審判程
序審理，判決如下：
    主  文
甲○○施用第一級毒品，處有期徒刑壹年。
    事  實
一、甲○○前於民國93年間因施用毒品案件，經本院以93年度毒
    聲字第265 號裁定送觀察、勒戒後，認無繼續施用毒品之傾
    向，於93年5 月19日釋放，並經台灣高雄地方法院檢察署檢
    察官以93年度毒偵緝字第255 號處分不起訴確定在案。復因
    施用毒品案件，經本院分別以93年度訴字第2269號及94年度
    訴字第1911號判處有期徒刑7 月及10月確定（尚未執行完畢
    ）。詎仍未知悔改，明知海洛因業經公告列為毒品危害防制
    條例第2 條第2 項第1 款之第一級毒品，不得非法持有、施
    用，猶仍基於反覆、延續施用第一級毒品海洛因之單一行為
    決意，自上開觀察勒戒執行完畢釋放後5 年內之95年9 月30
    日某時起至95年10月2 日22時許，以平均每天施用1 次之頻
    率，在高雄縣大寮鄉○○村○○路116 巷2 號12樓住處附近
    之香蕉園，以在香菸中摻入海洛因之方式施用第一級毒品海
    洛因多次，嗣於95年10月3 日11時45分許，經台灣高雄地方
    法院檢察署觀護人室依法定期採集吳文森尿液檢體，送台灣
    檢驗科技股份有限公司檢驗後，呈嗎啡陽性反應，而悉上情
    。
二、案經台灣高雄地方法院檢察署檢察官自動簽分後偵查起訴。
    理  由
壹、程序方面：按本件被告甲○○所犯係死刑、無期徒刑、最輕
    本刑為3 年以上有期徒刑以外之罪，其於準備程序就被訴事
    實為有罪之陳述，經本院告知簡式審判程序之旨，並聽取其
    與檢察官之意見後，本院認無不得或不宜改依簡式審判程序
    進行之情事，依刑事訴訟法第273 條之1 第1 項規定，裁定
    進行簡式審判程序，合先敘明。
貳、實體方面：
一、訊據被告對於上揭犯罪事實坦承不諱，且經觀護人將被告之
    尿液送驗結果，係呈嗎啡陽性反應，此有台灣檢驗科技股份
    有限公司95年10月20日KH2006A0000000號濫用藥物尿液檢驗
    報告1 份附卷可稽，又查：
  (1)海洛因施用入人體後水解還原成嗎啡，再循嗎啡之代謝方式
    排出體外，業據行政院衛生署藥物食品檢驗局73藥檢壹字第
    030221號函說明綦詳，且依醫學臨床實驗及根據英國藥學會
    出版Isolation and Indentification of Drugs乙書第293
    頁載明：海洛因經注射入人體後，在體內迅速水解成6Monoa
    cety Imorphine，再緩緩繼續水解成嗎啡，然後再循嗎啡之
    代謝方式排出，同書第431 至432 頁並載有：嗎啡經注射入
    人體後，約百分之50以上於8 小時內自尿中排出，至24小時
    排出約百分之90，但48小時後仍有微量可檢出等語。
  (2)準此而論，被告為遭查獲之尿液經送驗結果，係呈嗎啡陽性
    反應，顯見被告確有施用第一級毒品海洛因之犯行甚明。故
    此，本件事證明確，被告犯行洵堪認定。
二、(一)查海洛因係毒品危害防制條例第2 條第2 項第1 款所明定
    之第一級毒品，核其所為係犯毒品危害防制條例第10條第1
    項之施用第一級毒品罪。被告持有第一級毒品之行為已為其
    施用之高度行為所吸收，不另論罪。(二)被告多次施用第一級
    毒品海洛因犯行之性質敘述如下：因毒品危害防制條例第
    2 條第1 項規定的毒品，即具有成癮性，故毒品危害防制條
    例所規定之施用毒品行為應即具有因毒品成癮而反覆施用之
    性質；參酌(1)最高法院95年度台上字第1079號判決揭示「
    刑事法若干犯罪行為態樣，本質上原具有反覆、延續實行之
    特徵，立法時既予特別歸類，定為犯罪構成要件之行為要素
    ，則行為人基於概括之犯意，在密切接近之一定時、地持續
    實行之複次行為，倘依社會通念，於客觀上認為符合一個反
    覆、延續性之行為觀念者，於刑法評價上，即應僅成立一罪
    。學理上所稱「集合犯」之職業性、營業性或收集性等具有
    重複特質之犯罪均屬之，例如經營、從事業務、收集、販賣
    、製造、散布等行為概念者是」之意旨及(2)最高法院71年台
    上字第2837號判例、92年度台上字第6744號判決意旨所揭示
    「行為人主觀上就同一犯罪構成事實，以單一行為之數個舉
    動接續進行，以實現一個犯罪構成要件，侵害同一法益，客
    觀上亦認係實施一個犯罪行為」之接續犯概念，(1)是本院
    認為毒品危害防制條例所規定處罰之施用毒品行為固具有反
    覆實施之性質，然各次施用毒品之行為係滿足各單次毒癮發
    作所致，各次施用毒品行為係各自獨立，尚難認係同一行為
    之數次舉動，換言之，施用毒品行為與上揭接續犯之概念有
    別，而集合犯與連續犯之區別則在於立法者已將本質上具有
    反覆、延續實行之特徵予特別歸類而定為犯罪構成要件之行
    為要素，且依社會通念於客觀上認為符合一個反覆、延續性
    之行為觀念者即應僅成立集合犯之一罪，反之則係連續犯，
    準此，毒品危害防制條例既依成癮性、濫用性及對社會危害
    性而將毒品分為四級，且僅規定處罰施用第一、二級毒品，
    足見毒品危害防制條例所處罰施用第一、二級毒品，其構成
    要件之行為要素係具有成癮、濫用之反覆、延續實行，且依
    社會通念於客觀上認為符合一個反覆、延續性之行為觀念，
    且本案認明之被告各該施用第一級毒品海洛因犯行間，乃係
    按每天施用1 次之頻率持續進行，均未曾間斷，至地點則均
    在被告住所附近之香蕉園，在時、空上，也確具密接關係，
    再者，此段期間中，被告別無因施用毒品遭警查獲而中斷其
    犯行、犯意之情事，則被告之各該施用第一級毒品海洛因之
    犯行間，顯各係出於反覆、延續施用該種毒品之單一行為決
    意至明，從而在行為概念上，應均評價認係包括一罪之集合
    犯，較符合社會通念，也較為合理。爰審酌被告前經觀察勒
    戒後，竟仍不知戒慎，不思正當戒除惡習，惟其行為係自我
    戕害及其犯後坦承犯行，態度尚稱良好等一切情狀，酌情量
    處如主文所示之刑。
據上論斷，應依刑事訴訟法第273 條之1 第1 項、第299 條第1
項前段，毒品危害防制條例第10條第1 項，刑法第11條前段，判
決如主文。
本案檢察官劉慕珊到庭執行職務。
中    華    民    國    95    年    12    月    29    日
                  刑事第七庭  法  官  張茹棻
以上正本證明與原本無異。
如不服本判決，應於判決送達後10日內，向本院提出上訴狀。
中    華    民    國    95    年    12    月    29    日
                              書記官  陳惠玲
附錄本案判決論罪科刑法條：
毒品危害防制條例第10條：
施用第一級毒品者，處6月以上5年以下有期徒刑。
施用第二級毒品者，處3年以下有期徒刑。


司法院資訊處製作；財團法人民間司法改革基金會備份。
